【裁判字號】    90,易,786
【裁判日期】    900423
【裁判案由】    電子遊戲場業管理條例
【裁判全文】
臺灣高雄地方法院刑事判決                            九十年度易字第七八六號
    公  訴  人  臺灣高雄地方法院檢察署檢察官
    被      告  甲○○
    被      告  乙○○
右列被告等因違反電子遊戲場業管理條例案件，經檢察官聲請簡易判決處刑（八十九
年度偵字第二四七八二號、第二五七七九號），茲因其不宜以簡易判決處刑，而由本
院高雄簡易庭移送前來（九十年度雄簡字第一六七號），本院判決如左：
     主  文
甲○○、乙○○共同違反未依電子遊戲場業管理條例規定辦理營利事業登記，不得經
營電子遊戲場業之規定，甲○○處拘役參拾日，乙○○處拘役貳拾日，如易科罰金，
均以參佰元折算壹日。「金銀豹」電子遊戲機壹臺、「超世紀賓果」電子遊戲機壹臺
及「滿貫大亨」電子遊戲機貳臺，均沒收之。
     事  實
一、乙○○係址設在高雄市○鎮區○道路六十二號「１２３便利超商」負責人，其與
    甲○○明知經營電子遊戲場業，須依電子遊戲場業管理條例相關規定辦理營利事
    業登記，竟共同基於違反前開規定之犯意聯絡，未向主管機關高雄市政府辦理營
    利事業登記，自民國八十九年十月十二日起，由甲○○提供會產生聲光影像、圖
    案、動作之娛樂類電子遊戲機「金銀豹」一台、「超世紀賓果」一台及「滿貫大
    亨」二台，而由乙○○提供上開超商店面騎樓處為營業場所，擺設前開電子遊戲
    機四台，供不特定之顧客投幣打玩而共同經營電子遊戲場業，每日營業額約新台
    幣（下同）三百元，營業所得歸甲○○所有，並約定每月給予乙○○五百元之電
    費以為補貼。嗣於八十九年十月十九日二十時四十分許，適有顧客丙○○在上址
    打玩電子遊戲機時，為警當場查獲。
二、案經高雄市政府函送臺灣高雄地方法院檢察署檢察官偵查及自動檢舉後聲請簡易
    判決處刑，本院高雄簡易庭認為不宜以簡易判決處刑，簽請改適用通常訴訟程序
    審理。
    理  由
一、右揭犯罪事實，業據被告甲○○、乙○○迭於警訊及偵審中供承不諱，核與證人
    即為警查獲當時在場打玩電子遊戲機之顧客丙○○於本院審理中證述之情節大致
    相符，且警員臨檢現場發現該店有陳列電子遊戲機「金銀豹」（即「豹中豹二代
    」）一台、「超世紀賓果」一台及「滿貫大亨」二台，合計四台電子遊戲機，其
    中「超世紀賓果」有插電營業，現場有客人丙○○投幣把玩，螢幕上分數為一五
    一分等情，此有高雄市政府警察局前鎮分局營業場所檢查紀錄一紙附卷足參，
    又渠等未經核准設立登記，擅自在該超商經營電子遊戲場業務，亦有高雄市政府
    八十九年三月三十日高市府建二字第三九八五二號函一紙附卷足參，足徵渠等應
    確有於右揭時地提供前開電子遊戲機供不特定人投幣打玩，而共同經營電子遊戲
    場業等情堪以認定。至被告乙○○雖於本院審理中辯稱：甲○○是說要暫放在超
    商騎樓，雖有說每月要補貼伊五百元電費，但是擺沒幾天就被查獲，伊分文未得
    云云。惟查，被告二人確曾約定每月由被告甲○○補貼被告乙○○五百元電費等
    情，業據被告二人迭於警訊及偵審中供明一致在卷，足徵被告二人就上開每月補
    貼五百元之電費之特定事項行為已達於意思一致而約定共同分配利益，堪認被告
    乙○○於主觀上與被告甲○○已具有經營電子遊戲場業之犯意聯絡，並於客觀上
    由被告甲○○提供電子遊戲機四台，被告乙○○提供上開超商店面騎樓處為營業
    場所，而為犯罪行為之分擔實施。次查，電子遊戲場業管理條例於八十九年二月
    三日經總統公布施行，該條例第一條明示「為管理電子遊戲場業，並維護社會安
    寧，善良風俗、公共安全及國民身心健康，特制定本條例。」，是該條例立法目
    的之一即在於管理電子遊戲場業。而所謂電子遊戲場業，依該條例第三條規定，
    係指設置電子遊戲機供不特定人益智娛樂之營利事業。易言之，僅須設置電子遊
    戲機供人娛樂以營利者，即屬電子遊戲場業管理條例所指之電子遊戲場業，其規
    模如何則非所問。再者，依該條例第十六條規定：「非電子遊戲場業之其他營利
    事業，不得就其營業場所，供他人設置電子遊戲機營業。」，如違反該條規定，
    依該條例第二十八條規定：「：：：處行為人新臺幣十萬元以上五十萬元以下罰
    鍰，並限期令其改善；：：：」，是在非電子遊戲場業之其他營利事業場所設置
    電子遊戲機以營利者，仍屬由該條例規範之範疇。是以在自己經營之非電子遊戲
    場業之營業場所，自己附帶擺設或與他人共同擺設電子遊戲機供人娛樂者，仍屬
    該條例第三條所指之「設置電子遊戲機供不特定人益智娛樂之營利事業」，而依
    該條例第十五條規定，仍應辦理營利事業登記後，始得經營遊戲場業。此觀該條
    例並未對非電子遊戲場業之營業人在該營業場所擺設電子遊戲機之行為有處罰之
    明文即明。亦即所謂電子遊戲場業，僅須有設置電子遊戲機供人為益智娛樂者即
    屬之（該條例第二條），至其係專以提供電子遊戲機供人娛樂或在非電子遊戲場
    業之營業場所附帶提供電子遊戲機供人娛樂，應非所問。從而，在非電子遊戲場
    業之營業場所（如超商、保齡球館、騎樓、補習班等），附帶擺設電子遊戲機供
    人娛樂者，仍須依該條例第十五條規定辦理營利事業登記後始得擺設，否則，仍
    應依該條例二十二條論處。蓋依該條例第二十八條規定，提供非電子遊戲場業之
    其他營利事業之營業場所予他人擺設電子遊戲機仍須處罰，如非電子遊戲場業之
    營利事業人，自行在該營業場所擺設電子遊戲機，未經依法登記反而不予處罰，
    顯然輕重失衡，當非該條例管理電子遊戲場業之立法意旨。綜上以觀，足認被告
    乙○○已非單純僅就其營業場所，供他人設置電子遊戲機營業而已，而係與被告
    甲○○有共同基於經營電子遊戲場業之犯意聯絡及行為分擔並約定分配利益，縱
    被告乙○○至今未得分文，自無解於其犯罪構成要件之該當性，且亦無任何阻卻
    違法或阻卻罪責之事由，是其前開所辯，尚非有據，不足採信。本件事證明確，
    渠等犯行均洵堪認定，應予依法論科。
二、按本條例所稱電子遊戲場業，指設置電子遊戲機供不特定人益智娛樂之營利事業
    ，電子遊戲場管理條例第三條定有明文。依該條文規定，並未限制需擺設多少電
    子遊戲機具，始為該條例所謂「電子遊戲場業」，因此不論該商店之規模如何？
    只要店家擺設三、五台電子遊戲機供人玩樂，均應視為電子遊戲場業；復按未依
    本條例規定辦理營利事業登記者，不得經營電子遊戲場業，亦為前開條例第十五
    條所明定，渠等在上開超商騎樓處共同擺設電子遊戲機四台供人玩樂，既屬經營
    電子遊戲場業，自應依法辦理營利事業登記，初不因渠等僅擺四台屬小規模營業
    ，即謂渠等非經營電子遊戲場業，毋庸辦理營利事業登記，否則僅因在自己所經
    營店內擺設三、五台電子遊戲機供人娛樂，而免受該條例之規範，豈非有違為維
    護社會安寧，善良風俗，公共安全及國民身心健康而制定該條例之目的，至該條
    例第八條有關營業場所位置，建築物之構造，設備及場所之消防設備，第九條第
    二項建築基地境界線之直線測量，及第十三條應投保公共意外責任險等規定，均
    係經營電子遊戲場業應遵守之準則，及主管機關是否核發營利登記之要件，不能
    執此等規定，即認該條例所規定之「電子遊戲場業」似指「專營或主要營業為設
    置電子遊戲機供不特定人益智娛樂之營利事業，並據相當規模」而言。渠等明知
    未向主管機關申請辦理營利事業登記證，不得擅自在上開超商騎樓處共同擺設電
    子遊戲機供不特定人益智娛樂，竟仍在上開超商騎樓處共同擺設「金銀豹」一台
    、「超世紀賓果」一台及「滿貫大亨」二台等電子遊戲機共四台，供前來該店之
    顧客投幣把玩。核被告甲○○、乙○○所為，均係違反電子遊戲場業管理條例第
    十五條之未依電子遊戲場業管理條例規定辦理營利事業登記者，不得經營電子遊
    戲場業之規定，應依同條例第二十二條之規定論處。渠等就上開違反未依電子遊
    戲場業管理條例規定辦理營利事業登記者，不得經營電子遊戲場業之犯行，均具
    有犯意聯絡及行為分擔，應以共同正犯論。爰審酌渠等之犯罪動機、目的、手段
    ，與生活狀況、品行、智識程度，陳列之電子遊戲機僅四台，犯罪所得之利益應
    非重大暨犯罪所生危害尚屬輕微等一切情狀，量處如主文所示之刑，量處如主文
    所示之刑，又被告於行為後，刑法第四十一條業經立法院於九十年一月四日修正
    為第四十一條第一項︰「犯最重本刑為五年以下有期徒刑之刑之罪，而受六個月
    以下有期徒刑或拘役之宣告，因身體、教育、職業、家庭之關係或其他正當事由
    ，執行顯有困難者，得以一元以上三元以下折算一日，易科罰金。」，並經總統
    於九十年一月十日公布施行，將易科罰金之適用範圍擴大為最重本刑五年以下有
    期徒刑之罪，而易服勞役及期間、數罪併罰之定執行刑、緩刑及易以訓誡、易科
    罰金各事項，均應依新法〈最高法院二十四年七月民刑庭總會（二）意旨參照〉
    ，本件被告行為後法律既有變更，雖其所犯之罪原在得易科罰金之適用範圍，仍
    應依刑法第二條第一項前段之規定，併諭知易科罰金之折算標準，以資懲儆。又
    渠等共同經營電子遊戲場業所用之電子遊戲機「金銀豹」一台、「超世紀賓果」
    一台及「滿貫大亨」二台，合計共四台電子遊戲機，雖未扣案，惟既係被告甲○○所有，且係供犯罪所用之物，業據被告甲○○供承在卷，爰依刑法第三十八條
    第一項第二款規定宣告沒收。
據上論斷，應依刑事訴訟法第四百五十二條、第二百九十九條第一項前段，電子遊戲
場業管理條例第十五條、第二十二條，刑法第十一條前段、第二條第一項前段、第二
十八條、修正後第四十一條第一項、第三十八條第一項第二款，罰金罰鍰提高標準條
例第二條，判決如主文。
本案經檢察官林敏惠到庭執行職務。
中      華      民      國    九十      年      四      月    二十三    日
                                臺灣高雄地方法院刑事第七庭
                                    審判長法  官    裕斗
                                          法  官    蔡正雄
                                          法  官    林家賢
右正本證明與原本無異。
如不服本判決，應於判決送達後十日內，向本院提出上訴狀。
                                          書記官    李忠霖
中      華      民      國    九十      年      四      月    二十三    日


司法院資訊處製作；財團法人民間司法改革基金會備份。
